臺灣嘉義地方法院刑事判決　　　　　　　　　　　　　　九十年度易字第二四號
　　公　訴　人　臺灣嘉義地方法院檢察署檢察官
　　被　　　告　甲○○
右列被告因詐欺案件，經檢察官提起公訴（八十九年度偵字第二六二○號），本院判
決如左：
    主  文
甲○○無罪。
    理  由
一、公訴意旨及所持論據均如附件之起訴書所載。
二、按犯罪事實應依證據認定之，無證據不得推定其犯罪事實，刑事訴訟法第一百五
    十四條定有明文，故事實之認定，應憑證據，如未能發現相當證據，或證據不足
    以證明，自不能以推測或擬制之方法，以為裁判基礎。而認定不利於被告之事實
    ，須依積極證據，苟積極證據就被告有罪未達無庸置疑之地步，而不足為不利於
    被告事實之認定時，即應為有利於被告之認定，最高法院三十年度上字第八一六
    號、四十年度台上字第八六號分別著有判例。又刑法第三百三十九條第一項詐欺
    罪之成立，係以意圖為自己或第三人不法之所有，以詐術使人陷於錯誤，而將本
    人或第三人之物交付為構成要件，所謂以詐術使人交付，必須被詐欺人因其詐術
    而陷於錯誤，若所用方法，不能認為詐術，亦不致使人陷於錯誤，即不構成該罪
    ，最高法院四十六年臺上字第二六○號著有判例。再民事債務人於債之關係成立
    後，其未依約定履行者，在社會一般交易經驗上常見之原因非一，舉凡因不可歸
    責自己之事由而不能給付，或因合法主張抗辯而拒絕給付，甚至在負債之後另起
    惡意遲延給付，皆有可能，未得盡予推定自始無意給付，逕指以詐術使人陷於錯
    誤完成交易之財產犯罪。
三、訊據被告甲○○固坦承積欠告訴人嘉煒公司（代表人蕭玉玲）貨款，迄今尚有五
    十多萬元之貨款未還，惟堅詞否認有何詐欺犯行，辯稱：雙方生意往來很久，係
    因後來經營不善結束營業始無力清償，並無詐欺故意，退票時曾通知告訴人，並
    曾通知告訴人來搬貨物回去抵償，及通知來參加債權人會議，事後亦以房屋押租
    金清償部分貨款，目前亦陸續分期清償中等語。經查，被告甲○○開設翔光公司
    與告訴人嘉煒公司生意往來多年，皆係由被告出面與告訴人嘉煒公司之總經理吳
    俊明（嘉煒公司負責人蕭玉玲之夫）接洽，而被告擔任超微粒公司之實際負責人
    ，自八十八年一月份即由其出面開始以超微粒公司之名義向告訴人公司陸續購貨
    ，貨款分別為數萬元至數拾萬元不等，每月均有進貨，均開立支票予告訴人嘉煒
    公司，其所開立作為給付貨款之支票均有兌現，而同年七月七日、十一月二十日
    到期兌現之支票，其金額甚至分別高達伍拾萬、伍拾貳萬玖仟玖佰肆拾柒元整，
    並有部分金額為借款等情，有大眾商業銀行中洲分行九十年十月十五日函文及所
    檢附之支票十八紙可資證明，並經被告坦承在卷及證人吳俊明證述屬實，是被告
    先後以翔光公司及超微粒公司名義，與告訴人嘉煒公司（皆由吳俊明接洽）間，
    均有長期之貨物買賣及資金週轉；互核告訴人嘉煒公司所提出之支票、退票理由
    單各九張、出貨單二十九紙及證人吳雲雀之證述，事後所積欠之貨款金額與之前
    生意往來之金額相對照，金額尚稱正常，並無異常之現象，且有多筆支付高額貨
    款之支票均獲兌現，足見雙方係正常之生意往來，尚無從因事後積欠三期貨款即
    推斷之前所長期支付之貨款係為取信告訴人而施行詐術；又被告於支票未獲兌現
    （跳票）、成為拒絕往來戶之前，均尚兌現多筆開立予告訴人嘉煒公司之高額支
    票，且曾通知嘉煒公司搬回部分貨物，並發函通知告訴人嘉煒公司來參加債權人
    會議，事後並開立本票作為擔保，且以所取回之房屋押租金抵償貨款，迄今均陸
    續匯款分期清償貨款，此亦有本票、債權會議簽到單、會議記錄附卷可參，足見
    被告並無詐欺之故意，是公訴意旨所稱初期先以少量進貨如期付款方式獲取信賴
    ，嗣後加倍進貨延緩付款等語，應屬誤會，亦難僅憑此點即謂被告施用詐術積欠
    貨款。揆諸前開說明，實難於被告有罪尚未達到無庸置疑地步下，僅憑告訴人片
    面之指訴，遽為不利於被告之認定。此外，復查無其他積極證據足認被告確有公
    訴人所指詐欺犯行，因認不能證明被告犯罪，爰為無罪判決之諭知，以免冤抑。
據上論斷，依刑事訴訟法第三百零一條第一項，判決如主文。
本案經檢察官陳昭廷到庭執行職務。
中      華      民      國   九 十 一    年    一      月     三       日
                                    臺灣嘉義地方法院刑事第一庭
                                        法  官  李    麗    萍
右正本證明與原本無異。
如不服本判決，應於判決送達後十日內向本院提出上訴狀( 應附繕本 )。
中      華      民      國   九 十 一    年   一       月     四       日
                                    書記官  侯    麗    茹
